# 对小股东增资后持股比例下降但不丧失控制权的深刻理解

提问人：流波将月去 时间：2020-02-21 08:05:26
陈版主：
案例背景：
1 、A公司在 2018 年度以前对丙公司持股80%； 2017 年末，丙公司的实收资本为 10000 万元，未分配利润为 2250 万元；在A公司编制合并财务报表时对丙公司享有的净资产份额为 9800 万元，具体为：
项目A公司享有份额其他股东享有份额实收资本 80002000 未分配利润 1800450 净资产 98002450 2 、 2018 年 6 月，其他股东对丙公司单方面增资 2000 万元，丙公司1-6月份净利润为 2000 万元，7-12月份的净利润为1750 万元；此外无其他权益变动。
至此，A公司对丙公司的持股比例下降为66.67%，下降比例为13.33%。
结论基础：
1 、根据《合并财务报表》准则中第 49 条：母公司在不丧失控制权的情况下部分处置对子公司的长期股权投资，在合并财务报表中，处置价款与处置长期股权投资相对应享有子公司自购买日或合并日开始持续计算的净资产份额之间的差额，应当调整资本公积（资本溢价或股本溢价），资本公积不足冲减的，调整留存收益。
2 、《瑞华研究2010-2016》问题3-1-44（全资子公司引入外部股东导致母公司持股比例下降时的处理）
个别报表：让然采用成本法核算，无需作账务处理。
合并报表：属于在不丧失控制权的前提下部分处置子公司股权。应按《企业会计准则第 33 号——合并财务报表（ 2014 年修订）》第四十九条的规定处理。在合并报表层面调整权益（通常为资本公积）的金额＝外部股东增资额－增资日B公司的增资后净资产*（ 1 －75%）。
模拟计算结果：
1 、按照案例背景进行应享有投资收益的模拟：1-6月份A公司对丙公司享有的投资收益为 1600 万元（ 2000 80%），7-12月份对丙公司享有的投资收益为 1,166.73 万元（ 1750 66.67%）
2 、 630 丙公司的净资产为 16,250.00 万元（12250+2000+2000），即增资日丙公司的增资后净资产；
3 、处置价款=外部股东增资额=2000万元
4 、处置长期股权投资相对应享有子公司自购买日或合并日开始持续计算的净资产份额=16250*13.33%= 2,166.13 万元
5 、按照准则规定在合并报表层面调整资本公积=2000-2166.13=-166.13万元个人理解：
1 、在持股比例变动后，编制合并报表时应分段计算归属于母公司的投资收益；如上所述，A公司对丙公司的收益应分1-6月和7-12月计算；
2 、可视同A公司先对丙公司增资，然后再转让给了小股东，即 2000 万元（处置价款）转让了13.33%的股权；
3 、 2,166.13 万元属于13.33%股权部分的历史成本，二者差额本应计入投资收益，但属于权益性交易，故调整资本公积或留存收益；
问题问题 11 ：：
经过上述调整后， 2018 年末A公司在合并财务报表对丙公司应享有的净资产
=9800（年初享有净资产）+1600（1-6月）+1166.73（7-12月）-166.13=12400.6万元；
但是按照 218 年末丙公司净资产乘以A公司的持股比例来看，享有的净资产=18000*66.67%=12000.6万元；
上述二者差异 400 万元，是处理有错误吗，还是说不能通过净资产*持股比例来验算计算过程的准确性？
问题问题 22 ：：
应享有子公司自购买日或合并日开始持续计算的净资产份额是否包括小股东增资的 2000 万元？

回答人：chenyiwei
合并报表层面应调整资本公积的金额计算：
1 、少数股东增资前 2018 年 6 月末母公司享有净资产份额＝（ 12250 ＋ 2000 ）＊ 80 ％＝ 11400 万元；
2 、少数股东增资后 2018 年 6 月末母公司享有净资产份额＝（ 12250 ＋ 2000 ＋ 2000 ）*66.67%=10833.33万元；
3 、应调整合并报表层面资本公积的金额＝（ 2 ）－（ 1 ）＝-566.67万元。